臺灣新竹地方法院民事小額判決
110年度竹北小字第584號
原      告  泰安產物保險股份有限公司

法定代理人  李松季  


訴訟代理人  張緯珏  
被      告  李國明  

上列當事人間請求損害賠償事件，本院於民國110年10月21日言
詞辯論終結，判決如下：
    主      文
被告應給付原告新臺幣參萬陸仟玖佰捌拾玖元，及自民國一一０
年十月五日起至清償日止，按週年利率百分之五計算之利息。
訴訟費用新臺幣壹仟元由被告負擔。
本判決得假執行。 
    事實及理由
壹、程序方面：
一、因侵權行為涉訟者，得由行為地之法院管轄，民事訴訟法第
    15條第1項定有明文。又所謂行為地，凡為一部實行行為或
    其一部行為結果發生之地皆屬之（最高法院56年台抗字第36
    9號判例要旨參照）。本件車禍發生地點為新竹縣○○市○道0
    號88公里處，有內政部警政署國道公路警察局第二公路警察
    大隊(下稱第二公路警察大隊)民國110年9月29日國道警二交
    字第1102705823號函檢附道路交通事故相關資料(下稱系爭
    交通事故資料)在卷可參，是本件被告之住所地雖非在本院
    轄區內，然因車禍發生之侵權行為地屬於新竹縣竹北市所轄
    ，依首開規定，本院就本件訴訟有管轄權，合先敘明。
二、按訴狀送達後，原告不得將原訴變更或追加他訴，但擴張或
    減縮應受判決事項之聲明者，不在此限，民事訴訟法第255
    條第1項但書第3款定有明文。本件原告起訴時，係請求被告
　　給付新臺幣（下同）46,609元及自起訴狀繕本送達翌日起至
    清償日止，按週年利率5%計算之利息。嗣於本院110年10月2
    1日調解期日變更請求金額為36,989元，利息部分不變（見
    本院卷第83頁）。核原告上開所為，係單純減縮應受判決事
    項之聲明，揆之前揭說明，應予准許。 
三、被告經合法通知，未於言詞辯論期日到場，核無民事訴訟法
    第386條各款所列情形，爰依原告之聲請，由其一造辯論而
    為判決。
貳、實體方面：
一、原告主張：被告於110年8月1日17時40分許，駕駛車牌號碼0
    00-0000號自用小客車（下稱肇事車輛），行經新竹縣○○市○
    道○號北向88公里中線車道時，因向右變換車道不當，不慎
    撞及原告承保訴外人謝祥煥所有、當時由訴外人劉日紅駕駛
    之車牌號碼000-0000號自小客車（下稱系爭車輛），致系爭
    車輛受有損害，被告對此應負損害賠償責任。嗣系爭車輛送
    廠修理，修復費用扣除零件折舊後為36,989元(包含工資15,
    323元，零件費用原為31,286元，扣除折舊後為22,628元，
    合計37,951元，原告僅請求36,989元），被告應負全部之損
    害賠償責任。原告已依保險契約理賠，乃依據保險法第53條
    第1項、民法第184條第1項前段、第191條之2等規定提起本
    件訴訟。並聲明：如上開減縮後之訴之聲明。
二、被告經合法通知，未於言詞辯論期日到場，亦未提出書狀作
    何聲明或陳述。
三、得心證之理由：
  ㈠原告主張之上開事實，業據提出與所述相符之系爭車輛行車
    執照、駕駛執照、國道公路警察局道路交通事故當事人登記
    聯單、車損照片、估價單、統一發票等件為證（見本院卷第
    13至53頁），並有本院向第二公路警察大隊調取之系爭交通
    事故資料，即道路交通事故調查卷宗、道路交通事故現場圖
    、A3類道路交通事故調查紀錄表、酒精測定紀錄表等存卷可
    參；被告已於相當時期受合法之通知，未於言詞辯論期日到
    場，亦未提出書狀作何聲明或陳述，本院依上開調查證據之
    結果，堪信原告之主張為真實。
  ㈡按汽車在行駛途中，變換車道或超越前車時，應依標誌、標
    線、號誌指示，並不得驟然或任意變換車道。汽車行駛時，
    駕駛人應注意車前狀況及兩車並行之間隔，並隨時採取必要
    之安全措施，不得在道路上蛇行，或以其他危險方式駕車。
    汽車在同向二車道以上之道路，除應依標誌或標線之指示行
    駛外，並應遵守下列規定：變換車道時，應讓直行車先行，
    並注意安全距離。高速公路及快速公路交通管制規則第11條
    第1款及道路交通安全規則第94條第3項、第98條第1項第6 
    款規定甚明，被告駕駛肇事車輛行於高速公路上，自應注意
    上開規定。查被告於警詢時自陳：我行經肇事地點時，原先
    行駛於中線車道，和前車保持約3至4台車左右的車距，我欲
    變換至內側車道，變換前我有打左方向燈並看左後照鏡，後
    照鏡中有一台白色小客車距離其約30公尺左右，但我覺得這
    距離夠我變換車道，所以變換車道到內側，完成變換後，我
    發現內側前車距離約20公尺時，突然減速，此時我有踩煞車
    ，但來不及煞停，我趕快往內側護欄閃避，避免撞到前車，
    但還是擦撞到前車，停下來不到三秒，我就被後車撞了，事
    故後拖車馬上到並協助排除，事故車輛有2385-VC和系爭車
    輛等語(見本院卷第79-70頁)。系爭車輛駕駛人劉日紅於警
    詢時則稱：其行經肇事地點時行駛於內側車道，行駛中，中
    線車道之肇事車輛變換到內側車道行駛並減速，其也跟著減
    速，減速中系爭車輛車頭撞到肇事車輛的車頭而肇事，事故
    發生是因為肇事車輛由中線車道變換到內線車道行駛就立即
    減速，且在其前方，從變換到減速不到4秒，其根本無法反
    應，車距不到半台車頭等語(見本院卷第73-74頁)。綜合上
    述，並參以被告及系爭車輛駕駛人劉日紅均稱當時天候晴、
    標誌清楚、路面乾燥無障礙物，足徵本件事故發生時，被告
    並無不能注意之情事，然被告於前揭時、地，駕駛肇事車輛
    行經上開肇事地點時，竟疏未注意，因變換車道不慎致系爭
    車輛之車頭受損，堪認被告就本件車禍事故之發生具有過失
    ，且被告之過失行為與原告承保之系爭車輛受有損害間亦具
    相當因果關係，被告應就其過失不法侵權行為所致系爭車輛
    之損害，負賠償責任。
  ㈢次按因故意或過失，不法侵害他人之權利者，負損害賠償責
    任。汽車、機車或其他非依軌道行駛之動力車輛，在使用中
    加損害於他人者，駕駛人應賠償因此所生之損害。不法毀損
    他人之物者，被害人得請求賠償其物因毀損所減少之價額。
    被保險人因保險人應負保險責任之損失發生，而對於第三人
    有損失賠償請求權者，保險人得於給付賠償金額後，代位行
    使被保險人對於第三人之請求權。民法第184條第1項前段、
    第191條之2 前段、第196 條、保險法第53條第1項分定明文
    。第按物被毀損時，被害人除得依民法第196條請求賠償外
    ，並不排除民法第213條至第215條之適用。依民法第196 條
    請求賠償物被毀損所減少之價額，得以修復費用為估定之標
    準，但以必要者為限（例如︰修理零件以新品換舊品，應予
    折舊），此有最高法院77年度第9次民事庭會議決議可資參
    照。又參之營利事業所得稅查核準則第95條第6款規定，固
    定資產提列折舊採用定率遞減法者，以1年為計算單位，其
    使用期間未滿1 年者，按實際使用之月數相當於全年之比例
    計算之，不滿1 月者，以月計。再依行政院公布之固定資產
    耐用年數表及固定資產折舊率表，系爭車輛為自用小客車，
    依固定資產耐用年數表第二類第三項規範，耐用年數為5年
    ，依固定資產折舊率表之定率遞減法，每年折舊率為1000分
    之369，但其最後1年之折舊額，加歷年折舊累計額，總和不
    得超過該資產成本原額10分之9 。準此，系爭車輛修復費用
    之零件31,286元部分，應以扣除折舊後費用為限。查系爭車
    輛係109年11月出廠，有系爭車輛之行車執照附卷可憑（見
    本院卷第13頁），雖不知實際出廠之日，惟依民法第124 條
    第2 項之規定，可推定其為該月15日，堪以該日期為出廠日
    期。本件事故發生日為110年8月1日，距離出廠日8月16日，
    折舊應計為9月。依前揭說明，系爭車輛之零件費用31,286
    元，扣除折舊後為22,628元（計算式詳如附表）。至於系爭
    車輛修復費用之工資15,323元，因不屬於零件，無折舊之適
    用，且該部分之支出，足認屬於修復系爭車輛之必要費用。
    是以，系爭車輛損壞修復之必要修復費用合計為37,951元（
    計算式：扣除折舊後零件22,628＋工資15,323＝37,951），原
    告僅請求被告賠償36,989元，應予准許。
四、末按給付無確定期限者，債務人於債權人得請求給付時，經
    其催告而未為給付，自受催告時起，負遲延責任。其經債權
    人起訴而送達訴狀，與催告有同一之效力；遲延之債務，以
    支付金錢為標的者，債權人得請求依法定利率計算之遲延利
    息；應付利息之債務，其利率未經約定，亦無法律可據者，
    週年利率為5%，民法第229條第2項、第233條第1項前段、第
    203條分別定有明文。原告保險代位請求損害賠償之請求權
    ，屬無確定期限之給付，以支付金錢為標的，依上揭法律規
    定，原告請求自起訴狀繕本送達翌日起加計週年利率5%之法
    定利息，亦屬有據。本件起訴狀繕本於110年9月24日寄存送
    達被告住所所在地之警察機關，有送達證書（見本院卷第59
    頁）在卷可憑，依民事訴訟法第138條第2項規定，於110年1
    0月4日生送達效力，是原告請求自110年10月5日起加計法定
    遲延利息，亦屬有據。
五、綜上所述，原告依保險代位及侵權行為之法律關係，請求被
    告給付原告36,989元，及自110年10月5日起至清償日止，按
    週年利率5%計算之利息，洵屬有據，應予准許。
六、本件係依民事訴訟法第436條之8第1項適用小額訴訟程序所
    為被告敗訴之判決，依同法第436條之20規定，應就被告敗
    訴部分依職權宣告假執行。
七、末按適用小額訴訟程序事件法院為訴訟費用之裁判時，應確
    定其費用額，民事訴訟法第436條之19第1項定有明文，爰確
    定本件訴訟費用額如主文第2 項所示。
八、訴訟費用負擔之依據：民事訴訟法第78條。　　　　　　
中　　華　　民　　國　　110 　年　　11　　月　　12　　日
                  竹北簡易庭  法　官  李珮瑜
以上正本證明與原本無異。
如不服本判決，須以違背法令為理由，於判決送達後20日內向本
庭提出上訴狀（應按他造當事人之人數附繕本）；如委任律師提
起上訴者，應一併繳納上訴審裁判費。
中　　華　　民　　國　　110 　年　　11　　月　　12　　日
                              書記官　鄧雪怡
　　
附表：車牌號碼000-0000號自小客車更新零件費用折舊之計算(
      金額：新臺幣，小數點以下四捨五入)
折舊時間           金額
第1年折舊值        31,286×0.369×(9/12)=8,658
第1年折舊後價值    31,286-8,658=22,628　　

附錄：
一、民事訴訟法第436 條之24第2 項：
    對於小額程序之第一審裁判上訴或抗告，非以其違背法令為
    理由，不得為之。
二、民事訴訟法第436 條之25：
    上訴狀內應記載上訴理由，表明下列各款事項：
    ㈠原判決所違背之法令及其具體內容。
    ㈡依訴訟資料可認為原判決有違背法令之具體事實。
三、民事訴訟法第436 條之32條第2 項：
    第438 條至第445 條、第448 條至第450 條、第454 條、第
    455 條、第459 條、第462 條、第463 條、第468條、第469
    條第1 款至第5 款、第471 條至第473 條及第475 條第1 項
    之規定，於小額事件之上訴程序準用之。